臺灣臺北地方法院民事裁定
111年度訴字第238號
原      告  何真如  
            李建宗  
            王香蘭  
            林鈺淵  
            張瑞文  
            白玲    
            王方月杏
            張雅育  
            黃繼德  
            羅美惠  
            許淑美  
            許雅涓  
共      同
訴訟代理人  蘇衍維律師
被      告  吳俊德  

            羅曼綾  
共      同
訴訟代理人  陳明宗律師
複  代理人  蔡爵陽律師
上列當事人間請求拆除違建等事件，本院裁定如下：
    主  文
原告應於本裁定送達後五日內，補繳第一審裁判費新臺幣壹佰壹
拾捌萬陸仟壹佰肆拾參元，逾期即駁回原告之訴。
    理  由
一、按原告起訴不合程式，法院應以裁定駁回之，但其情形可以
    補正者，審判長應定期間先命補正，民事訴訟法第249條第1
    項第6款定有明文。又因財產權而起訴，應以訴訟標的金額
    ，或起訴時法院依職權調查證據核定訴訟標的之交易價額，
    或原告就訴訟標的所有之利益，按法定訴訟費用之計算及徵
    收標準繳納裁判費，此為同法第77條之1第1至3項及第77條
    之13所明定之必備程式。另依同法第77條之2第2項規定，以
    一訴附帶請求其孳息、損害賠償、違約金或費用者，不併算
    其價額。
二、本件原告主張其共有坐落臺北市○○區○○段○○段000地號土地
    （下稱系爭土地），遭同為共有人之被告搭蓋違建長期無權
    占用，爰依民法第767條第1項前段及中段、第821條、第179
    條規定提起訴訟，並聲明：㈠被告應將系爭土地上所占面積
    約414.53平方公尺之違建（實際面積待測量後確定）拆除，
    將土地返還原告及其他共有人全體；㈡被告應分別給付原告
    各新臺幣（下同）2萬元（金額暫定，實際金額待測量後確
    定），及自起訴狀繕本送達翌日起至返還土地之日止，按週
    年利率5％計算之利息；㈢被告應自起訴狀繕本送達翌日起至
    返還土地之日止，按月分別給付原告各300元（金額暫定，
    實際金額待測量後確定），乃因財產權而起訴，雖據繳納裁
    判費3,000元，惟觀上開聲明，原告係請求被告拆除違建後
    將所占土地返還原告及其他共有人全體，並給付原告相當於
    租金之不當得利。而查，各共有人基於共有人之地位，依民
    法第821條規定，為全體共有人之利益請求回復共有物時，
    因其並非僅為自己利益而為請求，且除契約另有約定外，該
    共有人得按其應有部分，對於共有物之全部為使用收益，故
    其就該排除侵害訴訟所得受之利益，自應以回復共有物之全
    部價額為計算基準，亦不因被請求人同為共有人而有不同（
    最高法院101年度台抗字第722號裁定要旨參照）。又土地所
    有權人依民法第767條所有物返還請求權請求拆除房屋返還
    土地，其訴訟標的價額應以該土地起訴時之交易價額為準。
    至併依同法第179條附帶請求給付相當於租金之不當得利部
    分，依民事訴訟法第77條之2第2項規定，不併算其價額（最
    高法院96年度第4次民事庭會議決議參照）。是本件訴訟標
    的價額，應僅以原告上開第㈠項聲明請求拆除違建返還土地
    可得之利益，即其主張被告所占用系爭土地面積之價額為準
    ；關於原告上開第㈡、㈢項聲明附帶請求相當於租金之不當得
    利部分，則不併算其價額。準此，原告主張被告占有系爭土
    地約414.53平方公尺，依起訴時即110年1月系爭土地每平方
    公尺之公告現值33萬4,322元計算，本件訴訟標的價額核定
    為1億3,858萬6,499元（計算式：414.53平方公尺×每平方公
    尺33萬4,322元＝1億3,858萬6,499元，元以下四捨五入），
    應徵第一審裁判費118萬9,143元，扣除前揭原告已繳金額後
    ，尚欠118萬6,143元（計算式：118萬9,143元－3,000元＝118
    萬6,143元）。茲限原告於本裁定送達後5日內補繳上開不足
    額之裁判費，逾期未繳，即駁回其訴。
三、依法裁定如主文。
中　　華　　民　　國    111   年    2     月    16    日
                  民事第七庭  法　官  黃珮如
以上正本係照原本作成。
如不服本裁定關於核定訴訟標的價額部分，應於送達後十日內向
本院提出抗告狀，並繳納抗告費新臺幣一千元；其餘關於命補繳
裁判費部分，不得抗告。
中　　華　　民　　國　　111 　年　　2 　　月　　16　　日
                              書記官  張惠晴